【裁判字號】    99,訴,210
【裁判日期】    990510
【裁判案由】    違反毒品危害防制條例
【裁判全文】
臺灣雲林地方法院刑事判決               99年度訴字第210號
公  訴  人  臺灣雲林地方法院檢察署檢察官
被      告  甲○○
上列被告因違反毒品危害防制條例案件，經檢察官提起公訴（99
年度毒偵字第206 號），被告於準備程序進行中，就被訴事實為
有罪之陳述，本院依簡式審判程序審理，判決如下：
    主  文
甲○○施用第一級毒品，累犯，處有期徒刑壹年，扣案之第一級
毒品海洛因白色粉末壹包（驗餘淨重零點零陸公克）、第二級毒
品甲基安非他命白色晶體壹包（驗餘淨重拾貳點零陸公克）均沒
收銷燬，包裝前開毒品之外包裝塑膠袋貳個均沒收。
    事  實
一、甲○○曾於民國88年及90年間，因施用毒品案件，分別經送
    觀察、勒戒後，均認無繼續施用毒品傾向，而分別於88年11
    月9 日、91年3 月15日因無繼續施用傾向而釋放，並分別經
    臺灣嘉義地方法院檢察署為不起訴處分確定在案。93年間又
    因違反毒品危害防制條例案件，經臺灣嘉義地方法院以94年
    度嘉簡字第38號判處有期徒刑4 月確定，於94年3 月18日易
    科罰金執行完畢（構成累犯）。復於98年1 月間因違反毒品
    危害防制條例案件，經臺灣嘉義地方法院以98年度訴字第22
    7 號判處有期徒刑8 月確定（執行中）。詎其仍不知悔改，
    復基於施用第一、二級毒品之犯意，於99年2 月18日17時許
    ，在嘉義縣大林鎮○○里○ 鄰○○路197 號之住處內，以將
    第一、二級毒品海洛因及甲基安非他命混合後置入玻璃球內
    再用火燒烤吸食煙霧之方式，同時施用第一、二級毒品海洛
    因及甲基安非他命1 次。嗣於翌日12時10分許，甲○○駕車
    行經雲林縣斗六市○○路25之25號前時，為警當場在車內扣
    得疑似第一級毒品海洛因之白色粉末2 包（毛重共4.69公克
    ，送驗後其中1 包檢出海洛因成分，驗餘淨重0.06公克，另
    1 包未檢出海洛因成分）及第二級毒品甲基安非他命白色晶
    體1 包（驗餘淨重12.06 公克），並採尿送驗後，結果呈可
    待因陽性、嗎啡陽性及甲基安非他命陽性反應，始悉上情。
二、案經雲林縣警察局斗六分局報請臺灣雲林地方法院檢察署檢
    察官偵查起訴。
    理  由
一、本件經被告甲○○於準備程序當庭認罪，由本院合議庭裁定
    以簡式審判程序審理，依刑事訴訟法第273 條之2 、同法第
    159 條第2 項之規定，不適用傳聞法則有關證據能力限制之
    相關規定，合先敘明。
二、上揭犯罪事實，業據被告甲○○於本院審理時坦承不諱，且
    被告經警得其同意所採集之尿液送驗後，確呈可待因、嗎啡
    及甲基安非他命陽性反應等情（海洛因係由嗎啡經化學合成
    而製得，經施用進入人體後，因代謝而分解又生成嗎啡，因
    此施用海洛因後，由尿液檢驗結果仍為嗎啡反應，屬科學上
    合理之現象），有臺灣檢驗科技股份有限公司99年3 月3 日
    出具之報告編號KＺ000000000000號濫用藥物尿液檢驗報告（
    檢體編號：00000000號）及雲林縣警察局斗六分局毒品犯罪
    嫌疑人尿液採驗作業管制紀錄影本各一紙在卷可稽（詳偵查
    卷第19頁、第20頁），另扣案之2 包疑似第一級毒品海洛因
    之白色粉末，經送法務部調查局濫用藥物實驗室鑑定結果，
    其中1 包檢出海洛因成分（驗餘淨重0.06公克），另1 包未
    檢出海洛因成分（驗餘淨重2.86公克）；又扣案之疑似第二
    級毒品甲基安非他命之白色晶體1 包（驗餘淨重12.06 公克
    ）確含第二級毒品甲基安非他命成分等情，亦分別有法務部
    調查局濫用藥物實驗室99年3 月26日調科壹字第0992300706
    0 號鑑定書、內政部警政署刑事警察局99年4 月7 日刑鑑字
    第0990039493號鑑定書影本各1 紙附於本院卷可資參照，是
    上開補強證據，已足以佐證被告前述任意性之自白與事實相
    符，足認為真實。又毒品危害防制條例於92年7 月9 日修正
    公布，自93年1 月9 日施行，其中第20條、第23條將施用毒
    品之刑事處遇程序，區分為「初犯」及「五年內再犯」、「
    五年後再犯」。依其立法理由謂：「初犯」，經觀察、勒戒
    或強制戒治後，應為不起訴處分或不付審理之裁定；經觀察
    、勒戒或強制戒治執行完畢釋放後，「五年內再犯」者，因
    其再犯率甚高，原實施之觀察、勒戒及強制戒治既已無法收
    其實效，爰依法追訴或裁定交付審理。至於經觀察、勒戒或
    強制戒治執行完畢釋放後，「五年後再犯」者，前所實施之
    觀察、勒戒或強制戒治已足以遮斷其施用毒品之毒癮，為期
    自新及協助其斷除毒癮，仍適用「初犯」規定，先經觀察、
    勒戒或強制戒治之程序。從而依修正後之規定，僅限於「初
    犯」及「五年後再犯」二種情形，始應先經觀察、勒戒或強
    制戒治程序。倘被告於五年內已再犯，經依法追訴處罰，縱
    其第三次（或第三次以上）再度施用毒品之時間，在初犯經
    觀察、勒戒或強制戒治執行完畢釋放五年以後，已不合於「
    五年後再犯」之規定，且因已於「五年內再犯」，顯見其再
    犯率甚高，原實施觀察、勒戒或強制戒治，已無法收其實效
    ，即應依該條例第十條處罰。至於第三次（或第三次以上）
    施用毒品之時間，是否宜有期間限制？以多久為適宜？則分
    屬刑事政策、專門醫學之範圍，非審判機關所能決定，有待
    循立法途徑解決（最高法院97年度第5 次刑事庭會議決議意
    旨參照）。查本件被告前因施用毒品案件，經送觀察、勒戒
    後，認無繼續施用毒品傾向，於91年3 月15日執行完畢。又
    再因施用毒品案件，經臺灣嘉義地方法院於94年1 月12日以
    94年度嘉簡字第38號判處有期徒刑4 月確定，於94年3 月18
    日易科罰金執行完畢，有臺灣高等法院被告前案紀錄表1 份
    附卷可佐，其於觀察、勒戒執行完畢釋放後5 年內，已再犯
    施用毒品案件，經法院判處罪刑確定，依前揭說明，本件被
    告施用毒品犯行，自應逕予追訴處罰。綜上所述，本件事證
    明確，被告所犯施用第一級、第二級毒品犯行，洵堪認定，
    應依法論科。
三、查海洛因、甲基安非他命分別為毒品危害防制條例所定之第
    一級、第二級毒品。核被告所為，係犯毒品危害防制條例第
    10條第1 項之施用第一級毒品罪及同條例第10條第2 項之施
    用第二級毒品罪；其施用前、後持有海洛因、甲基安非他命
    之低度行為，均為施用之高度行為所吸收，不另論罪。再被
    告將第一級毒品海洛因及第二級毒品甲基安非他命混合後同
    時施用，係以一施用行為，同時觸犯毒品危害防制條例第10
    條第1 項、第2 項之罪，為想像競合犯，應依刑法第55條之
    規定，從一重之毒品危害防制條例第10條第1 項之施用第一
    級毒品罪論處。再被告前因施用毒品等案件，於94年1 月12
    日經法院判處有期徒刑4 月確定，甫於94年3 月18日易科罰
    金執行完畢，有上開紀錄表在卷可佐，其於受徒刑之執行完
    畢，5 年以內故意再犯本件有期徒刑以上之罪，為累犯，應
    依刑法第47條第1 項規定，加重其刑。爰審酌被告國中肄業
    之智識程度，前因施用毒品曾經送觀察、勒戒及判刑易科罰
    金後，仍再行施用毒品，顯然欠缺戒除毒癮之決心，同時混
    用二種毒品之犯罪惡性及嚴重性，惟其施用毒品犯行，僅對
    其自身健康之戕害行為，對社會所造成之損害尚非直接，犯
    後坦承犯行，態度良好等一切情狀，量處如主文所示之刑。
四、扣案之2 包疑似第一級毒品海洛因之白色粉末，經送法務部
    調查局濫用藥物實驗室鑑定結果，其中1 包檢出海洛因成分
    （驗餘淨重0.06公克），另1 包未檢出海洛因成分（驗餘淨
    重2.86公克）；又扣案之疑似第二級毒品甲基安非他命之白
    色晶體1 包（驗餘淨重12.06 公克）確含第二級毒品甲基安
    非他命成分等情，分別有法務部調查局濫用藥物實驗室99年
    3 月26日調科壹字第09923007060 號鑑定書、內政部警政署
    刑事警察局99年4 月7 日刑鑑字第0990039493號鑑定書影本
    各1 紙附於本院卷可資參照，均屬違禁物，自應依毒品危害
    防制條例第18條第1 項前段規定，均併諭知沒收銷燬之；另
    前開扣案第二級毒品甲基安非他命及第一級毒品海洛因外包
    裝塑膠袋共2 個，並非不可與毒品分離，其係毒品之外包裝
    ，用於包裹毒品，乃被告所有供施用毒品所用之物，均依刑
    法第38條第1 項第2 款、第3項之規定，一併宣告沒收。
據上論斷，依刑事訴訟法第273 條之1 第1 項、第299 條第1 項
前段，毒品危害防制條例第10條第1 項、第2 項、第18條第1 項
前段，刑法第11條、第55條、第47條第1 項、第38條第1 項第2
款，判決如主文。
本案經檢察官陳詠薇到庭執行職務。
中    華    民    國    99    年    5     月    10    日
                  刑事第三庭  法  官  張文俊
以上正本證明與原本無異。
如不服本判決，應於收受判決後10日內，向本院提出上訴書狀，
並應敘述具體理由；其未敘述上訴理由者，應於上訴期間屆滿後
20日內，向本院補提理由書（均須按他造當事人之人數附繕本）
，「切勿逕送上級法院」。
                              書記官  金雅芳
中    華    民    國    99    年    5     月    10    日
附錄本案論罪科刑法條全文：
毒品危害防制條例第10條
施用第一級毒品者，處6月以上5年以下有期徒刑。
施用第二級毒品，處3年以下有期徒刑。

司法院資訊處製作；財團法人民間司法改革基金會備份。
